【裁判字號】    89,訴,733
【裁判日期】    900228
【裁判案由】    業務過失致死等
【裁判全文】
臺灣桃園地方法院刑事判決                          八十九年度訴字第七三三號
    公  訴  人  臺灣桃園地方法院檢察署檢察官
    被      告  國碁電器工程技術有限公司
    兼  右一人
    代  表  人  丙○○
右列被告因業務過失致死等案件，經檢察官提起公訴（八十九年度偵字第九五九號、
八十九年度偵字第六四四九號），本院判決如左：
        主  文
國碁電器工程技術有限公司其負責人，違反雇主對防止有墜落、崩塌等之虞之作業場
所引起之危害應有符合標準之必要安全衛生設備，致發生死亡災害之職業災害，科罰
金新臺幣伍萬元。
丙○○從事業務之人，因業務上之過失致人於死，處有期徒刑伍月，如易科罰金以參
佰元折算壹日。緩刑貳年。
        事  實
一、丙○○係國碁電器工程技術有限公司（下稱國碁公司）負責人，自民國八十七年
    六月三十日起，僱用彭崇熹擔任該公司技術員，承攬臺灣富綢纖維股份有限公司
    （下稱富綢公司）位於桃園縣楊梅鎮富岡里十九鄰十九鄰二三九之一號富岡廠建
    廠水電、消防工程，為勞工安全衛生法第二條規定所稱之雇主，亦為從事業務之
    人，本應注意工地環境有發生墜落、崩塌之危險，應於工地現場及前往現場所必
    經之場所，設置符合標準之必要安全衛生設備，而富岡廠更換日光燈作業係在上
    開廠房距離地面三點四公尺之高處上，依勞工安全衛生設施規則第二百二十五條
    、第二百八十一條第一項規定，其對於勞工於高度兩公尺以上之處所進行作業，
    勞工有墜落之虞者，為防止勞工墜落，應於該處以架設施工架等方法設置工作台
    ，或張掛安全網等防護設備，並應使勞工確實使用安全帶、安全帽及其他必要之
    防護具，而依當時之情形亦無不能注意之情形，竟疏於注意，致彭崇熹於八十八
    年八月二十四日上午九時四十分許，在上開富綢公司富岡廠攀爬上三點四公尺高
    鋁製合梯更換日光燈管時，因身體失去平衡墜落地面，因此受有頭部外傷合併顱
    內出血之傷害，經送醫急救仍因傷重延至八十八年八月二十六日下午十一時十五
    分許不治死亡。
二、案經桃園縣警察局楊梅分局報請台灣桃園地方法院檢察署檢察官相驗後，由台灣
    桃園地方法院檢察署檢察官自動檢舉偵查起訴。
        理  由
一、訊據被告兼被告國碁公司代表人丙○○固坦承其係被告國碁公司之負責人，承攬
    富綢公司位於桃園縣楊梅鎮富岡里二三九之一號富岡廠建廠水電、消防工程，並
    僱用被害人彭崇熹至該處工作等情，惟矢口否認有何違反勞工安全衛生法及業務
    過失致死犯行，辯稱：伊有提醒員工攀高時應戴安全帽，且伊僅為負責人，肇事
    現場應由工地主任負責，伊未違反勞工安全衛生法及業務過失致死犯行云云。經
    查：
  (一)被告國碁公司僱用之被害人彭崇熹於右揭時地在從事更換日光燈管工作時，未依
    規定在工作場所採安全網等措施及使彭崇熹確實使用安全帶、安全帽或其他必要
    之防護具，致彭崇熹於從事更換日光燈管工作時，不慎自三點四公尺高之鋁製合
    梯墜落地面，受有頭部外傷併顱內出血之傷害，經送醫急救仍不治死亡之事實，
    業據證人即富綢公司員工甲○○於檢察官偵訊中證稱：「．．．，聽到碰一聲，
    就看到死者和梯子倒下」、「我往樓梯方向前進，樓梯往右傾倒，死者倒在推車
    前方二、三公尺，正好在裝電燈下方，．．．」等語（見相驗卷第十九頁反面）
    屬實，復有現場照片十五張附相驗卷可稽，且經台灣桃園地方法院檢察署檢察官
  督同檢驗員相驗明確，並製有勘驗筆錄、驗斷書、相驗屍體証明書各一份及相驗
    屍體照片等在相驗卷足憑。
  (二)按雇主對於防止有墜落、崩塌等之虞之工作場所，應有符合主管機關所規定標準
    之必要安全衛生設備，且雇主雇用勞工於二公尺以上高度之場所從事作業，應於
    該處以架設施工架等方法設置工作台，或張掛安全網等防護設備，並應使勞工確
    實使用安全帶、安全帽及其他必要之防護具，此有勞工安全衛生法第五條第一項
    第五款、勞工安全衛生設施規則第二百二十五條、第二百八十一條第一項條分別
    定有明文。證人甲○○、梁振昌於警訊時一致證稱：現場未設置標誌或警告標語
    ，也未戴安全帽等語（見相驗卷第五頁反面、第八頁反面），而被告丙○○於本
    院審理時亦自承：沒有實施勞工安全衛生訓練等語（見本院九十年二月十五日審
    判筆錄），被告丙○○係從事電路及管道工程業務之人，且係被害人彭崇熹之雇
    主，自應遵守前開勞工安全規則，而依情形並無不能注意之情事，竟未依前開規
    定提供足夠之工作台及設置防護網等安全設備，又未施以勞工安全衛生教育訓練
    ，使勞工在高處作業使用安全帶及安全帽，致被害人未養成戴安全帽工作之習慣
    ，不慎墜地死亡，被告丙○○有過失甚明，且經北區勞檢所檢查結果，認定：「
    對於勞工在高度二公尺以上之高處作業，勞工有墬落之虞，應使勞工使用安全帶
    、安全帽及其他必要之防護具，應對勞工施以從事工作及預防災變所必要之安全
    衛生教育訓練．．．違反勞工安全衛生法第五條第一項第五款、第二十三條第一
    項及勞工安全衛生設施規則第二百二十五條、第二百二十八條第一項規定。」，
    此有行政院勞工委員會北區勞動檢查所（下稱勞檢所）八十八年十月十一日台八
    十八勞北檢製字第一三六二０號函及報告書一份在卷（見相驗卷第四九頁至第六
    八頁）足徵。
  (三)綜上被告國碁公司係承攬富綢公司之上開富岡場建廠水電及消防工程，且係被害
    人彭崇熹之雇主，，被告兼被告國碁公司代表人丙○○之前述辯詞，實無法卸免
    其過失責任，不足採信。又被害人彭崇熹之死亡與被告兼被告國碁公司代表人丙
    ○○之過失行為間有相當之因果關係。故本件事證明確，被告丙○○、被告國碁
    公司公司之犯行，均堪以認定。
二、按雇主對於防止有墜落、崩塌等之虞之工作場所，應有符合主管機關所規定標準
    之必要安全衛生設備，且雇主雇用勞工於二公尺以上高度之場所從事作業，應於
    該處以架設施工架等方法設置工作台，或張掛安全網等防護設備，並應使勞工確
    實使用安全帶、安全帽及其他必要之防護具，此有勞工安全衛生法第五條第一項
    第五款、勞工安全衛生設施規則第二百二十五條、第二百八十一條第一項條分別
    定有明文。被告丙○○違反勞工安全衛生法第五條第一項第五款之規定，致生同
    法第二十八條第二項第一款之死亡職業災害者，應依同法第三十一條第一項未設
    置安全衛生設施致生職業災害罪及刑法第二百七十六條第二項之業務上過失致死
    罪。被告丙○○一行為觸犯雇主未設置安全設施致生職業災害罪、業務上過失致
    死罪二罪名，為想像競合犯，應依刑法第五十五條前段規定，從一重之業務上過
    失致死罪論處。被告國碁公司因其負責人即被告丙○○違反上開規定，依勞工安
    全衛生法第三十一條第二項之規定，應科以同法第三十一條第一項之罰金刑。又
    被告丙○○行為後，刑法第四十一條已於九十年一月十日修正公布，同年月十二
    日生效，比較新舊法，以新法有利於被告丙○○，自應適用裁判時新法。爰審酌
    被告丙○○、被告國碁公司之過失程度、犯罪後業與被害人彭崇熹之妻乙○○達
    成民事和解，有調解書乙紙附卷足稽，犯罪後態度尚可等一切情狀，分別量處主
    文所示之刑，並就被告丙○○部分諭知易科罰金之折算標準。被告丙○○前未曾
    受有期徒刑以上刑之宣告，有台灣高等法院刑案被告全國前案紀錄表一紙在卷可
    按，其偶因過失罹犯本罪，致人死亡，犯後復知悔悟，經此次刑之宣告，應益知
    戒慎而無再犯之虞，本院認其所受宣告刑以暫不執行為適當，爰併宣告緩刑二年
    ，以啟自新。
據上論斷，應依刑事訴訟法第二百九十九條第一項前段，勞工安全衛生法第三十一條
第一項、第二項，刑法第二條第一項前段、第十一條前段、第二百七十六條第二項、
第五十五條、修正後刑法第四十一條第一項前段、第七十四條第一款，罰金罰鍰提高
標準條例第一條前段、第二條，判決如主文。
本案經檢察官陳美華到庭執行職務。
中      華      民      國      九十      年      二    月        二十八日
                                臺灣桃園地方法院刑事第六庭
                                      法  官  徐  培  元
右正本證明與原本無異。
如不服本判決，應於判決送達後十日內，向本院提出上訴狀。
                                      書記官  江世亨
中      華      民  國      八十      年    □□    月    □□    日
附論罪科刑依據之法條：


司法院資訊處製作；財團法人民間司法改革基金會備份。
